臺灣臺中地方法院刑事判決
110年度訴字第1000號
公  訴  人  臺灣臺中地方檢察署檢察官
被      告  邱澤亞


指定辯護人  本院公設辯護人  蔡育萍 
上列被告因偽造有價證券案件，經檢察官提起公訴（109年度偵
字第33257號、第33258號），本院判決如下：
    主    文
邱澤亞犯偽造有價證券罪，共貳罪，各處有期徒刑參年壹月、參
年參月；未扣案附表編號1、2所示本票上之偽造簽名及盜蓋印文
(即附表編號1、2「應沒收之簽名及印文」欄所載之偽造簽名及
盜蓋印文)，沒收。應執行有期徒刑參年伍月。
    犯罪事實
一、邱澤亞(原名邱進億，所涉詐欺廖隆宏部分，另由檢察官為
    不起訴處分)意圖供行使之用，基於偽造有價證券之犯意，
    未經父親邱金泉、母親謝春若、前妻黃鉞幻(原名黃宭嫻)及
    女兒邱筠宸(上4人下稱邱金泉等4人)之同意或授權，先後為
    下列行為：
  ㈠於民國105年5月26日，在臺中市○○區○○街00巷00號3樓，欲向
    江柏陞借款，而在附表編號1所示本票(下稱甲本票)之發票
    人欄位上盜蓋邱金泉等4人之印章及偽造邱金泉等4人簽名而
    偽造有價證券，並將甲本票交付予江柏陞，因而借得款項(5
    0萬元減預扣利息35,000元等於465,000元)。嗣邱澤亞未依
    約償還上開借貸債務，而由林家弘取得甲本票，林家弘遂持
    甲本票向本院聲請本票強制執行之裁定(相對人為立志成功
    文教事業有限公司【法定代理人為邱澤亞，下稱立志文教公
    司】、邱澤亞、邱金泉、謝春若、黃鉞幻)，經立志文教公
    司、邱澤亞、邱金泉、謝春若、黃鉞幻向本院請求確認本票
    債權不存在，經本院以107年度中簡字第1189號民事判決確
    認林家弘持有甲本票對邱金泉、謝春若、黃鉞幻之本票債權
    不存在，經林家弘上訴，再經本院107年度簡上字第462號民
    事判決上訴駁回而確定。
  ㈡於105年6月28日，在臺中市○○區○○街00巷00號3樓，向江柏陞
    借款，而在附表編號2所示本票(下稱乙本票)之發票人欄位
    上盜蓋邱金泉等4人之印章及偽造邱金泉等4人之簽名而偽造
    有價證券，並將乙本票交付予江柏陞，因而借得款項(200萬
    減預扣利息14萬元等於186萬元)。嗣邱澤亞未依約償還上開
    借貸債務，而乙本票輾轉由廖隆宏取得，廖隆宏遂持乙本票
    向本院聲請本票強制執行之裁定，經本院以106年度司票字
    第6046號裁定准予強制執行，而邱金泉等4人獲悉上開乙本
    票裁定後，則向本院請求確認本票債權不存在，經本院以10
    6年度訴字第2826號民事判決確認廖隆宏持有乙本票對邱筠
    宸之票據債權不存在，經邱金泉、謝春若、黃鉞幻提起上訴
    ，再經臺灣高等法院臺中分院108年度上字第662號民事判決
    確認廖隆宏所持有乙本票對邱金泉、謝春若、黃鉞幻之票據
    債權不存在，其後，經廖隆宏提出告發，始悉上情。
二、案經廖隆宏委由洪崇欽律師告發及本院告發臺灣臺中地方檢
    察署檢察官偵查起訴。
    理    由
一、證據能力
    本判決認定下列事實所引用之被告以外之人於審判外之言詞
    或書面證據等供述證據，檢察官、被告及辯護人於審理時均
    同意作為證據使用，復經本庭審酌認該等證據之作成無違法
    、不當或顯不可信之情況，依刑事訴訟法第159條之5第1項
    規定，均有證據能力；又本案認定下列事實引用之卷內其餘
    非供述證據，並無證據證明係公務員違背法定程序取得，依
    同法第158條之4規定反面解釋，亦均有證據能力。
二、認定犯罪事實所憑證據及理由
    上開犯罪事實，業據被告於本院準備程序及審理時坦承不諱
    (見本院卷P105、P175)，並有證人邱金泉、謝春若於偵查中
    之證述可按(見他卷P3944卷P79至81)，且就犯罪事實一㈠部
    分，有本院107年度簡上字第462號民事判決、本院107年度
    中簡字第1189號事件之107年6月14日言詞辯論筆錄、107年7
    月19日言詞辯論筆錄、本院107年度簡上字第462號事件之10
    9年3月20日言詞辯論筆錄、甲本票影本(見他7013卷P5至10
    、P31至37、P39至53、P61至69、P79)、本院107年度中簡字
    第1189號民事判決(見偵33257卷P31至34)附卷可佐;就犯罪
    事實一㈡部分，有乙本票影本、本院106年司票字第6046號民
    事裁定、本院106年度訴字第2826號事件之106年10月30日言
    詞筆錄、106年11月30日言詞辯論筆錄、本院106年訴字第28
    26號判決書、臺灣高等法院臺中分院108年上字第662號判決
    書(見他3944卷P13、P15至16、P17至23、P25至39)附卷可佐
    。足證被告上開任意性自白與事實相符，堪予採信。是本案
    事證明確，被告上開犯行洵堪認定，應依法論罪科刑。
三、論罪科刑
  ㈠核被告邱澤亞就犯罪事實一㈠、㈡所為，均係犯刑法第201條第
    1項之偽造有價證券罪。其偽造簽名及盜蓋印章之行為為偽
    造有價證券之一部，而行使偽造有價之行為，亦為偽造有價
    證券之行為所吸受，均不另論罪。被告先後2次犯行，犯意
    各別，行為互殊，應分論併罰。
  ㈡爰以被告為基礎，審酌：1.被告未經證人邱金泉等4人同意或
    授權，以其名義偽造本票，供作借款擔保，侵害借款人借款
    擔保之效用，破壞本票流通之交易安全，並損害邱金泉等4
    人對外名義之公共信用，行為顯有不該。2.被告坦承犯行，
    證人邱金泉等4人表明原諒其行為(見本院P131至137之刑事
    陳情狀)，但迄未與票據權利人即告發人廖隆宏等人和解之
    犯後態度。3.被告自陳之智識程度、家庭經濟狀況（見本院
    卷P141至143、P176）暨犯罪動機、手段及所生實害等一切
    情狀，量處如主文所示之刑，並考量先後2次犯行之手段雷
    同、時間相近、罪質同一而為整體評價，定其應執行刑，以
    示懲戒。
　㈢被告及辯護人雖以被告坦承犯行，並為證人邱金泉等人提起
    確認本票債權不存在之訴，亦取得證人邱金泉等4人之諒解
    ，且尚須負擔父、母、女兒等一家四口之生活費用等情為據
    ，請求依刑法第59條規定酌減被告刑度，並為緩刑宣告。然
    被告本案犯行除造成證人邱金泉等4人受損外，亦侵害借款
    人借款擔保之效用，並破壞本票流通之交易安全，且先後2
    次借款金額達40多萬元、100多萬元，迄亦未與票據權利人
    即告發人廖隆宏等人和解或償還一定款項，是被告本案犯行
    所生損害並非輕微，對於票據權利人所生損害亦尚未有所彌
    補，實難認其本案犯行已符情輕法重要件，亦難認緩刑宣告
    對票據權利人而言為屬適當公平，因此，被告及辯護人以坦
    承犯行、尚須負擔一家四口生活費用等一般量刑事由，請求
    依刑法第59條規定酌減刑度，並為緩刑宣告，尚難認屬有據
    ，附此敘明。
  ㈣另刑法第201條第1項固已於108年12月25日修正公布，並於
    本院判決前之108年12月27日生效，惟修正後規定僅係配合
    刑法施行法第1條之1第2項前段罰金刑提高30倍之換算規定
    ，將罰金刑部分換算後直接明定於該條文中，省卻迂迴適用
    法律之不便，實質上並未變更該規定之法定刑，是上開條文
    之修正，核係單純之文字修正，尚與修正前、後規定何者有
    利於行為人問題無關，依最高法院97年度第2次決議之同一
    法理，不生新舊法比較問題，應依一般法律適用原則，逕行
    適用裁判時法即修正後規定，亦附此敘明。
四、沒收
    按偽造之有價證券，不問屬於犯人與否，沒收之，刑法第20
    5條固有明文。惟按票據之偽造或票據上簽名之偽造，不影
    響於真正簽名之效力，票據法第15條定有明文；又關於2人
    以上為共同發票人之有價證券，如僅其中部分共同發票人係
    偽造，因該有價證券之真正發票人部分仍屬有效，為避免影
    響合法執票人對於真正發票人之票據權利，自不得將整張有
    價證券宣告沒收，此時僅依前開法條規定，將該有價證券關
    於偽造發票人部分宣告沒收即可（最高法院84年台上字第15
    50號判例、91年度台上字第7082號判決意旨均可參照）。查
    甲本票、乙本票僅證人邱金泉等4人為共同發票人部分係屬
    被告所偽造，關於被告及立志文教公司為發票人之簽名及印
    文則為真正，而非偽造簽名或票據偽造之一部(如盜蓋印文)
    ，是依上開說明，被告及立志文教公司為發票人部分仍屬有
    效之票據，自不在應沒收之列，且該未扣案本票就關於偽造
    證人邱金泉等4人為共同發票人部分即渠4人之偽造簽名及盜
    蓋印文，應依刑法第205條規定，宣告沒收。 
據上論斷，應依刑事訴訟法第299條第1項前段、第301條第1項，
刑法第201條第1項、第51條第5款、第205條，刑法施行法第1條
之1第1項前段，判決如主文。
本案經檢察官尤開民提起公訴，檢察官林卓儀到庭執行職務。 
　　　
中　　華　　民　　國　　110 　年　　11　　月　　10　　日
                  刑事第二庭  審判長法  官  陳淑芳
　　　　　　　　　                  法  官  徐煥淵
　　　　　　　　　                  法  官  王振佑
以上正本證明與原本無異。
如不服本判決應於收受判決後20日內向本院提出上訴書狀，並應
敘述具體理由；其未敘述上訴理由者，應於上訴期間屆滿後20日
內向本院補提理由書（均須按他造當事人之人數附繕本）「切勿
逕送上級法院」。
                                    書記官  王淑燕
中　　華　　民　　國　　110 　年　　11　　月　　10　　日
附表
編號 本票 應沒收之簽名及印文 1 發票日105年5月26日、票面金額50萬元、票號WG00000000之本票1紙 「邱金泉」、「謝春若」、「黃宭嫻」、「邱筠宸」之偽造簽名各1枚及盜蓋印文各1枚 2 發票日105年6月28日、票面金額200萬元、票號WG00000000之本票1紙 「邱金泉」、「謝春若」、「黃宭嫻」、「邱筠宸」之偽造簽名各1枚及盜蓋印文各1枚 
附錄論罪科刑法條:
刑法第201條
意圖供行使之用，而偽造、變造公債票、公司股票或其他有價證
券者，處三年以上十年以下有期徒刑，得併科九萬元以下罰金。
行使偽造、變造之公債票、公司股票或其他有價證券，或意圖供
行使之用而收集或交付於人者，處一年以上七年以下有期徒刑，
得併科九萬元以下罰金。